臺灣新竹地方法院民事判決　　　　　　　　94年度親字第28號
原　　　告　甲○○
被　　　告　乙○○　民國77年.
法定代理人　丙○○
上列當事人間求確認親子關係存在事件，本院於民國94年6月28
日辯論終結，判決如下：
    主    文
確認被告乙○○與原告徐國昌間親子關係存在。
訴訟費用由原告負擔。
    事實及理由
一、原告主張：原告徐國昌與訴外人即被告乙○○之生母丙○○
    自民國（下同）75年5月間即開始交往，訴外人丙○○並於7
    6年9月6日自原告處受胎（所懷胎兒即被告），惟在家長反
    對下，丙○○於77年1月2日另與訴外人楊增賢結婚，後於77
    年6月4日產下被告。按被告既係於訴外人丙○○與楊增賢婚
    後第155日出生，依民法第1062條第1項規定之推算，訴外人
    丙○○之受胎，應非在其與訴外人楊增賢婚姻關係存續中，
    從而，即無同法第1063第1項婚生推定之適用，且不受同法
    第1063條第2項應提起否認之訴之限制。嗣原告與被告至長
    庚紀念醫院鑑定後，該院出具之親子鑑定報告亦認原告與被
    告間累積親子關係係數（CPI）為59,694,443.14，父女關係
    確定率為99.999998%，並證實原告是被告親生父親，故戶籍
    上被告與訴外人楊增賢間之關係，乃不實之登錄，爰提起確
    認親子關係存在之訴，以除去之，並聲明如主文第1項所示
    。
二、被告對於原告之主張均自認。
三、得心證之理由：
（一）按確認法律關係之訴，非原告有即受確認判決之法律上之
      利益者，不得提起，民事訴訟法第247條第1項定有明文，
      而所謂「即受確認判決之法律上之利益」，係指因法律關
      係之存否不明確，至原告在私法上之地位有受侵害之危險
      ，而此項危險得以對於被告之確認判決除去之者而言，故
      確認法律關係成立或不成立之訴，苟具備前開要件，即得
      謂有即受確認判決之法律上之利益。又按現行民事訴訟法
      中親子關係事件之規定，雖未定有確認親子關係訴訟之類
      型，但親子關係存否，不僅涉及相關當事人身份關係之確
      定，同時對於親權、扶養、法定代理，甚至繼承等法律關
      係之成立或存在與否，皆產生重要之關聯，是以親子關係
      存在與否之確定，所牽連者，並非僅係單純之法律事實，
      同時本類訴訟之標的即為身分上法律關係存否之確認，因
      而向來學說及實務上之見解，皆承認親子間身分關係，可
      以作為確認訴訟之標的（最高法院23年度上字第3973號判
      例、最高法院62年度第3次民庭庭推總會決議參照）。又
      此確認之利益，於兩造就該親子關係之存否有爭執時，得
      認為原告有確認之利益，縱使就身分關係之存否，當事人
      間無爭執，如有更正戶籍上之記載，使身分關係明確之必
      要時，亦得認為有確認之利益。查原告主張被告係其女之
      情，雖據被告法定代理人到庭自認在卷，惟此仍無從逕為
      戶籍更正而除去，則此項不利益，自有以訴訟除去之必要
      ，是原告就本件自有即受確認判決之利益，從而，在程序
      上應得提起本件確認親子關係存在之訴以為救濟，合先敘
      明。
（二）次按從子女出生日回溯第181日起至第302日止為受胎期間
      ；又妻之受胎，係在婚姻關係存續中者，推定其所生子女
      為婚生子女，民法第1062條第1項、第1063條第1項定有明
      文。查訴外人丙○○係於77年1月2日與訴外人楊增賢結婚
      ，婚後於77年6月4日產下被告，被告之戶籍登記資料上父
      親欄記載為訴外人楊增賢，嗣訴外人丙○○於83年12月28
      日與訴外人楊增賢離婚，後訴外人楊增賢於93年11月16日
      死亡之事實，業經原告提出戶籍謄本三份、出生證明書影
      本一紙為證，復為被告法定代理人所自承，並經本院依職
      權向屏東縣滿州鄉戶政事務所函調被告出生登記資料核對
      無訛，有該所來函所附出生登記申請書及出生證明書在卷
      可稽，堪信此部分事實為真。是被告既係於訴外人丙○○
      與楊增賢結婚後第155日出生，依民法第1062條第1項規定
      計算結果，訴外人丙○○之前述受胎，顯非在其與訴外人
      楊增賢婚姻關係存續中，且依屏東縣滿州鄉戶政事務所來
      函所附之被告出生證明書上所載，訴外人丙○○係懷胎40
      週後產下被告，益徵訴外人丙○○受胎，非在其與訴外人
      楊增賢婚姻關係存續中，從而，被告自不應被推定為訴外
      人楊增賢之婚生子，而應視為非婚生子女。
（三）再按非婚生子女其生父與生母結婚者，視為婚生子女，固
      為民法第1064條所明定。惟本條規定，即學說上所謂「準
      正」，其要件有二，其一須有血統上之父母子女關係，其
      二須生父與生母結婚。因此，民法之準正，以妻之子女與
      夫有血統聯絡為前提，亦即必須是子女之生父與生母結婚
      ，子女始取得夫妻婚生子女之地位，而所謂生父係指與子
      女有血統聯繫者而言，如妻之子女與夫無血統關係，縱使
      夫妻結婚亦無法成為婚生子女。經查，依原告所提出之被
      告所不爭執之財團法人長庚紀念醫院林口醫學中心臨床病
      理科親子鑑定報告所載：1.不能排除徐國昌與乙○○的親
      子關係。2.累積親子關係係數（CPI）為59,694,443.14。
      就是說「徐國昌是乙○○的親生父親」這一個可能性與「
      任何中國男人偶然具有是乙○○的親生父親所必須具備的
      基因半型（Obligatory genes）」這一個可能性相比，大
      約為59,694,443.14倍。3.親子關係概率為99.999998%。
      也就是說徐國昌與乙○○之父女關係確定率為99.999998%
      。因此「徐國昌是乙○○的親生父親」這一個假設由此次
      測試已實務上可以證實，有該院親子鑑定報告一紙附卷可
      稽。準此，被告乙○○既係原告之女，應可認被告乙○○
      非訴外人楊增賢之女自明，揆之上開規定及說明，被告即
      無從依民法第1064條之規定，視為訴外人楊增賢之婚生子
      女。
（四）被告既非訴外人楊增賢之婚生子女，然於戶籍登記上被告
      卻登記為訴外人楊增賢之女，而原告復為被告之生父，從
      而，原告起訴請求除去此不實登記之親子關係，為有理由
      ，應予准許。
四、訴訟費用負擔之依據：民事訴訟法81條第2款。
中　　華　　民　　國　　94　　年　　7 　　月　　12　　日
                  家事法庭 法  官  張百見
上正本證明與原本無異
如對本判決上訴，須於判決送達後20日內向本院提出上訴狀。
                           書記官  呂聖儀
中　　華　　民　　國　　94　　年　　7 　　月　　12　　日
